【裁判字號】    97,易,3508
【裁判日期】    980116
【裁判案由】    妨害自由
【裁判全文】
臺灣板橋地方法院刑事判決              97年度易字第3508號
公  訴  人  臺灣板橋地方法院檢察署檢察官
被      告  甲○○
                    號
上列被告因妨害自由案件，經檢察官提起公訴（97年度偵字第20
942 號），本院判決如下：
    主    文
甲○○以強暴妨害人行使權利，處有期徒刑貳月，如易科罰金，
以新臺幣壹仟元折算壹日。
    事    實
一、甲○○與真實姓名年籍均不詳之成年男姓友人2 人，於民國
    97年3 月28日22時許，由甲○○騎乘車牌號碼798-CBV 號重
    型機車，該2 名男姓友人共乘另輛機車，其等沿台北縣新莊
    市○○路前行途經中港路與中正路之交岔路口處時，因該2
    名男姓友人所共乘之機車與同向前方由乙○○所騎乘之車牌
    號碼998-BPT 號重型機車發生追撞，雙方停車後，一言不合
    ，甲○○竟基於妨害人行使權利之犯意，以徒手強取乙○○
    所騎乘上開機車鑰匙之方式，施強暴於乙○○，而妨害其可
    騎乘機車自由離開之權利，該2 名不詳男子中之1 人則趁隙
    突持安全帽毆打乙○○，致乙○○受有牙齒斷裂之開放性傷
    口（甲○○此部分所涉傷害罪嫌部分，經檢察官另以97年度
    偵字第20942 號為不起訴處分），嗣待該2 名男子騎乘機車
    離開，甲○○始將前開機車鑰匙返還乙○○。
二、案經乙○○訴由臺北縣政府警察局新莊分局報告臺灣板橋地
    方法院檢察署檢察官偵查後起訴。
    理    由
一、認定犯罪事實所憑之證據及理由：
(一)、本案公訴人所引用之卷證資料（包含人證與文書證據），並
    無證據證明係公務員違背法定程序所取得；又被告以外之人
    於審判外之陳述，經核並無非出於自由意願而為陳述或遭違
    法取證及顯有不可信之情況；再卷內之文書證據，亦無刑事
    訴訟法第159 條之4 之顯有不可信之情況與不得作為證據之
    情形，且被告迄本院言詞辯論終結前均未聲明異議，依刑事
    訴訟法第159 條至159 條之5 之規定，均有證據能力，合先
    敘明。
(二)、訊據被告矢口否認有何妨害自由犯行，辯稱：伊當天本來在
    網咖，網咖裡的朋友說要到新莊，伊就騎機車一起去，伊騎
    在後面，記得在新莊，友人和另1 台機車發生擦撞，伊後來
    才騎過去看，到場看到他們3 人，告訴人鼻子就有受傷流血
    紅紅的，而伊另一個朋友手上拿了小小1 把鑰匙，伊心裡想
    應該沒有什麼事，就從朋友那裡拿鑰匙還給告訴人，告訴人
    的機車鑰匙不是伊拔的云云；然查：
、被告如何與成年男姓友人2 人，於上揭時地，因被告之2 名
    成年男姓友人與告訴人間發生機車追撞，雙方停車後，一言
    不合，被告竟以徒手強取告訴人所騎乘機車之鑰匙，施強暴
    於告訴人而妨害告訴人可騎乘機車自由離開之權利，該2 名
    男子中之1 人且趁隙突持安全帽毆打告訴人，致告訴人受有
    前述傷害，嗣待該2 名男子騎乘機車離開，被告始將前開機
    車鑰匙返還告訴人等情，迭經證人即告訴人乙○○於警詢中
    證稱：我於97年3 月28日下午22時許，騎乘重機車車號988-
    BPT 從新莊市○○路行駛欲返家，經過新莊市○○路與中港
    路口時，當時我行進的方向號誌燈是綠燈通行而正當我欲左
    轉中正路往三重方向時，有2 名不明男子騎乘1 輛重機車，
    從我後方欲右轉中正路往桃園方向時，因為對方的車速過快
    ，所以煞車不及便追撞到我機車的左側保險桿，我與對方分
    別停到路旁且檢查我的機車受損的程度，該重機車駕駛人及
    乘客也至我停車處，該重機車駕駛下車便手持安全帽與該重
    機車乘客對我叫囂，當時另外還有1 部與該機車同行的駕駛
    人，也趁我不注意時，將我機車鑰匙搶走，並將我重機車鑰
    匙放置於他的口袋中，令我無法逃離現場，而與我發生追撞
    的重機車駕駛乘我不注意時，繞到我身後並使用安全帽毆打
    我的頭部，致使我的額頭右邊及鼻子及嘴巴受傷；當我遭他
    們毆打後，我要求對方將我機車鑰匙還給我，對方一開始故
    意不將我的鑰匙還給我，直到他們要離開的時候才將鑰匙還
    我；對方動手毆打我後，我拿出手機說我要報警，該重機車
    駕駛持續對我叫囂，並做勢用安全帽要繼續毆打我不讓我打
    電話報警，因為對方有3 個人，所以我心生畏懼也無法報警
    ，因為深怕他再一次毆打我；我要對798-CBV 號重機車駕駛
    提出妨害自由告訴，因為他搶走我的機車鑰匙；經警方所提
    供甲○○之口卡片就是當日騎乘機車798-CBV 拔我鑰匙之人
    等語（見偵查卷第4-6 、9 頁）；於偵查中則結證稱：是被
    告先把我的鑰匙拔起來，其他人再打我，我騎車經過該處，
    行經路口時，另外1 台機車撞到我的機車，我就停車在旁邊
    ，我一停車，被告馬上把我的機車鑰匙拔走，坐另外1 台機
    車的2 個人就立刻拿安全帽打我的臉正面，他們圍著我說要
    不要叫警察，並要求我賠償他的損失，後來有巡邏警察經過
    ，另外1 台機車就離開，只剩下被告和他的機車，被告就打
    手機，並將我的鑰匙丟給我，隨即警察就過來，我向警察說
    我被在場的被告及他的朋友打，我要警察登記被告的車牌，
    警察登記完後，說被告不是現行犯，所以就讓他離開；我確
    定當時是被告把鑰匙拔起來等語綦詳在卷（見偵查卷第52-5
    3 、57頁）；證人乙○○就其於本件案發過中，係遭共乘機
    車之2 名男子中1 人持安全帽毆打，遭單獨騎乘另輛機車之
    男子拔下機車鑰匙因而無法騎乘機車離開各情，迭於警詢、
    偵查中證述明確；審諸被告就案發當時，其乃單獨1 人騎乘
    機車，而與另2 名共乘機車之友人同行經過事故地點乙節亦
    坦認在卷，是證人乙○○關於事故當時，對方3 名男子之動
    態，係以對方是共乘之2 人或單獨另騎乘機車者而為記憶陳
    述之區分，顯俱與被告所述相合；據此，細譯證人乙○○迭
    於警詢、偵查中，均一致證稱乃遭單獨騎乘另輛機車之男子
    拔下機車鑰匙因而無法騎乘機車離開、遭共乘機車之2 名男
    子中1 人持安全帽毆打等情如前，顯見證人就案發當時，對
    方3 名男子各對證人有何舉措之記憶深刻，容無誤判之虞；
    兼衡被告雖辯稱證人之機車鑰匙係友人拔下云云，然被告亦
    不否認證人之機車鑰匙係由其交付證人，惟被告自承與該2
    名友人不熟，則被告既與另2 名男子不熟，該2 名男子復因
    與證人發生車禍事故糾紛刻正有所爭執，茍證人之機車鑰匙
    確係被告另2 名友人所拔，值此糾紛未決之際，被告又焉有
    可能逕由另2 名友人手中擅自作主取回證人之機車鑰匙交還
    證人？被告前揭所辯，亦違事理，難以遽信，其以鑰匙不是
    其拔的云云置辯，容係事後卸責之詞，不足採信。
、此外，復有車牌號碼798-CBV 號重型機車車主名稱為被告之
    車籍資料- 基本資料詳細畫面、被告之個人戶籍及相片影像
    資料查詢結果、被告所騎乘車牌號碼798-CBV 號重型機車之
    相片數幀等在卷可憑，衛生署台北醫院所出具之乙○○受有
    牙齒斷裂之開放性傷口診斷證明書在卷可參；綜上，本件事
    證明確，被告犯行堪以認定。
二、應適用之法律、科刑審酌事由：
(一)、核被告所為，係犯刑法第304 條第1 項之以強暴妨害人行使
    權利罪。
(二)、茲審酌被告犯後飾詞否認犯行，並無悔意之犯後態度，兼衡
    其犯罪之動機、目的、手段、智識程度等一切情狀，量處如
    主文所示之刑，並諭知如易科罰金之折算標準，以示儆懲。
據上論斷，應依刑事訴訟法第299 條第1 項前段，刑法第304 條
第1 項、第41條第1 項前段，刑法施行法第1 條之1 ，判決如主
文。
本案經檢察官郭季青到庭執行職務。
中    華    民    國    98    年    1     月    16    日
                刑事第十七庭  法  官  陳明偉
上正本證明與原本無異
如不服本判決應於送達後10日內向本院提出上訴狀
                              書記官  強梅芳
中    華    民    國    98    年    1     月    16    日
附錄本案論罪科刑法條全文：
刑法第三百零四條
以強暴、脅迫使人行無義務之事或妨害人行使權利者，處三年以
下有期徒刑、拘役或三百元以下罰金。
前項之未遂犯罰之。


司法院資訊處製作；財團法人民間司法改革基金會備份。
